【裁判字號】    97,交聲,3444
【裁判日期】    980211
【裁判案由】    聲明異議
【裁判全文】
臺灣臺中地方法院交通事件裁定        97年度交聲字第3443號
                                    97年度交聲字第3444號
原處分機關  交通部公路總局臺中區監理所
異  議  人
即受處分人  甲○○
上列受處分人因違反道路交通管理處罰條例案件，對於交通部公
路總局臺中區監理所於民國97年11月27日所為之裁決（中監違字
第裁60-AEW666555號、60-AEW666556號）聲明異議，本院裁定如
下：
    主    文
異議駁回。
    理    由
一、原處分機關略以：異議人駕駛3R-5286號自用小客車，於民
    國97年8月27日14時30分許，行經台北市○○○路○段與基隆
    路口時，因「在禁止左轉路段迴轉」之違規，又因上開違反
    道路交通管理處罰條例之行為，而有「拒絕停車接受稽查而
    逃逸」之違規，故為台北市政府警察局信義分局警員警逕行
    舉發，該所遂於97年11月27日以中監違字第裁60－AEW66655
    5號裁決書就上開「在禁止左轉路段迴轉」之部分，對異議
    人裁處罰鍰新臺幣（下同）900元，並依上開條例第63條記
    違規點數1點，罰鍰限於97年12月27日前繳納，逾期未繳納
    者，移送強制執行；另於同日以中監違字第裁60－AEW66655
    6號裁決書就拒絕停車接受稽查而逃逸部分，裁罰3000元，
    並依第63條記違規點數1點，亦限於97年12月27日前繳納，
    否則移送強制執行，於法並無不合等語。
二、異議人異議要旨則為：異議人於行經系爭路段時，不知不可
    以左轉及迴轉，更沒有看見有員警在該路段；異議人本欲左
    轉，但因車流量使異議人改迴轉，異議人並沒有看見員警攔
    停；異議人沒有不良紀錄，也有駕駛執照，為何要逃逸，異
    議人也不知道自己有違規，沒有理由逃逸，爰依法聲明異議
    ，請求撤銷原處分云云。
三、按汽車駕駛人在禁止左轉路段迴車者，處新台幣600元以上
    1800元以下罰鍰，道路交通管理處罰條例第49條第3款定有
    明文；又該條例第60條第1項規定汽車駕駛人，駕駛汽車有
    違反本條例之行為，經交通勤務警察或依法令執行交通稽查
    任務人員制止時，不聽制止或拒絕停車接受稽查而逃逸者，
    除按各該條規定處罰外，處新臺幣3000元以上6000元以下罰
    鍰；另汽車駕駛人有該條例第49條、第60條第1項所定情形
    之一者，除依原條款處罰鍰外，並各記違規點數1點，該條
    例第63條第1項第1款也有明文。
四、經查：
    (一)警員舉發違反道路交通管理處罰條例之事件，倘能適時搭
      配照相或有路口監視畫面等其他佐證，當較不致引人疑慮
      。然此非謂警方即不得以其親身之見聞依法執行職務，且
      若無違誤，所為舉發即應受合法有效之推定，有無其他佐
      證，尚非所問。
    (二)本件經傳承辦警員陳歐記到庭具結，經本院訊問及異議人
      詰問後，據其證述要旨如下：
      1.「（問：是否記得當初舉發本案受處分人違規的過程？
        ）答：當時受處分人是開黑灰色的車子，當時的車子是
        在忠孝東路跟基隆路口東轉東迴轉，我站在該路口的東
        南角值勤，該部車輛迴轉之後，是在內側第一線車道，
        我就上前站在第一車道與第二車道的分隔線上吹哨要攔
        停，但該部車輛沒有停車的跡象，所以我就後退，在該
        車輛經過我前面的時候，我有輕拍車身，要受處分人停
        車受檢」。
      2.「（問：當時有看清楚車內的駕駛人是男是女？）答：
        沒有，因為當時的速度相當快。」、「（問：地點不可
        以左轉？）是，那個地點是禁止向左轉。」、「（問：
        當時該部自小客車左轉過來後，你又能上前對車輛攔停
        ，是否當時的號誌對向沒有來車？）答：對。」、「（
        問：當時只有受處分人的車子迴轉嗎？）答：是」、「
        （問：所以你沒有看錯？）答：是。我記得車號、車身
        的顏色，回來寫紀錄後，調閱電腦的車籍資料，查了沒
        有錯，才舉發的」。
      3.「（問：依當時的情況，這部車子的駕駛可以明白看到
        你站在第一線道及第二線道對她鳴笛要她停車受檢？）
        答：是的。」、「（問：你是站在何處對該車輕拍要她
        停車受檢？）答：我看到她沒有停車的意思，我退後就
        在受處分人車子要駛過的時候，我又在拍她的車子。」
        、「（問：你拍車的力道，是否可以讓駕駛人感受到有
        人在拍車？）答：是」。
      4.「（問：異議人質疑依你剛才所述當時伊要左轉的時候
        對向並沒有車輛要過來是不實的，如果沒有來車的話，
        應該是紅燈的，所以伊本來是要左轉才會改成迴轉，有
        何意見？）答：因為受處分人要迴轉的時候，我剛才所
        說的對向沒有車是指在受處分人轉過來的那一剎那是沒
        有車，因為西往東的車輛被她擋住，所以我才有辦法跳
        到車道裡面對受處分人進行攔阻」。
      5.「（問：異議人質疑當時警員如果看到伊違規，警員並
        沒有吹哨舉發伊，且伊車子裡面有音樂還有小孩的聲音
        ，如果有鳴哨的話，伊有駕照，伊會停下來的，對於當
        時是否有對受處分人鳴哨，有何意見？）答：確實有」
        。
    (三)查證人陳毆記供述當時異議人確有駕車行經該處，及在該
      路口迴轉等情節，業經異議人自承在卷，而足認屬實；又
      證人稱異議人確有前揭違規之行為，亦提出員警工作紀錄
      簿影本1紙在卷為憑，言而有徵，若非事實，證人何須於
      職務上所掌之公文書故為不實之登載；再者，證人與異議
      人素昧平生，毫無利害恩怨等事實，亦經證人供明在卷，
      且為異議人所不爭，則警員陳歐記更無必要偽證以誣陷異
      議人。此外，復有台北市政府警察局舉發違反道路交通管
      理事件通知單影本2紙附卷可佐。故原處分機關依前揭道
      路交通管理處罰條例等規定所為裁決2件，並無違誤不當
      。本件異議顯無理由，應予駁回。
據上論斷，應依道路交通管理處罰條例第87條第2項，道路交通
案件處理辦法第19條，裁定如主文。
中    華    民    國    98    年    2     月    11    日
                  交通法庭  法  官  莊深淵
上正本證明與原本無異。
如不服本裁定，應於送達後5日內，向本院提出抗告狀。（應附
繕本）
                            書記官  吳彩華
中    華    民    國    98    年    2     月    11    日


司法院資訊處製作；財團法人民間司法改革基金會備份。
